臺灣臺中地方法院刑事判決　　　　　　　　　　　　　九十三年度訴字第五五七號
　　公　訴　人　臺灣臺中地方法院檢察署檢察官
　　被　　　告　丙○○原名李.
　　指定辯護人　本院公設辯護人　庚○○
右列被告因偽造有價證券案件，經檢察官提起公訴（九十三年度偵字第二四三二號）
，本院判決如左：
    主  文
丙○○共同意圖供行使之用，而偽造有價證券，處有期徒刑貳年。緩刑伍年。如附表
所示之本票壹紙上偽造「己○○」、「戊○○」、「丁○○」、「甲○○○」、「乙○○」為共同發票人部分，均沒收。
    事  實
一、丙○○因急需金錢繳納房租，於民國九十一年十二月三十一日（起訴書誤載為同
    年月二十日），在臺中市○○區○○路的「麥當勞」餐廳附近，向經營地下錢莊
    自稱「林先生」的不詳姓名成年男子借款新臺幣（下同）二萬元。「林先生」要
  求丙○○需以自己及親人名義為共同發票人，簽發金額六萬元之本票供作擔保，
    始同意貸放款項。丙○○明知在本票發票人欄簽署他人之姓名及按捺指印，即係
    以該人為共同發票人，持有該紙本票的人，即得向共同發票人追索本票債務；「
    林先生」亦明知丙○○並未取得任何親人同意，渠等竟共同基於意圖供行使之用
    的犯意聯絡，由丙○○在前開時間、地點，冒用配偶己○○、岳父戊○○、父親
    丁○○、母親甲○○○、妹妹乙○○的名義為共同發票人，偽造如附表所示之本
    票乙紙，並於其上偽造「己○○」、「戊○○」、「丁○○」、「甲○○○」、
    「乙○○」的署押各一枚，及表彰戊○○、丁○○、乙○○署押的指印各一枚，
    並交付「林先生」收執。嗣因丙○○無法清償借款，「林先生」於九十二年六月
    七日，持前開本票至己○○住處，要求兌現本票債務而行使之，己○○始知悉上
    情。
二、案經己○○訴由臺灣臺中地方法院檢察署檢察官偵查起訴。
    理  由
一、右揭事實，業據被告丙○○於本院審理時坦承不諱，核與證人己○○、丁○○、
    甲○○○於本院審理時證述情節相符。此外，並有如附表所示之本票影本乙紙扣
    案可資佐證，本案事證明確，被告犯行洵堪認定。
二、按有價證券係以實行券面所表彰之權利時，必須占有該券為特質。本票上權利之
    移轉及行使，與其占有本票有不可分離之關係，一旦喪失占有，非依法定程序，
    不得享有本票上之權利，是本票自屬有價證券之一種。被告丙○○意圖供行使之
    用，冒用配偶己○○、岳父戊○○、父親丁○○、母親甲○○○、妹妹乙○○的
    名義為共同發票人，偽造如附表所示之本票乙紙，並由經營地下錢莊自稱「林先
    生」之不詳姓名成年男子持以行使，核其所為，係犯刑法第二百零一條第一項之
    意圖供行使之用，而偽造有價證券罪。被告偽造「己○○」、「戊○○」、「丁○○」、「甲○○○」、「乙○○」的署押及表彰戊○○、丁○○、乙○○署押
    的指印，均屬偽造署押之行為，且為偽造有價證券之部分行為，其偽造有價證券
    後復持以行使，行使之低度行為應為偽造之高度行為所吸收，均不另論罪。又行
    使偽造有價證券以詐取財物或不法利益，其詐取財物或不法利益之行為，原已包
    含於該行使偽造有價證券行為之內，並不另成立詐欺罪名。「林先生」持前開偽
    造之本票向己○○提示兌現，欲取得票面金額之對價，自已包含於行使偽造有價
    證券行為之內，被告不另成立詐欺取財罪名，附此說明。被告與「林先生」間，
    有犯意聯絡及行為分擔，為共同正犯。被告同時、同地於同一張本票上，偽造己○○、戊○○、丁○○、甲○○○、乙○○為共同發票人，因有侵害數個人的法
    益，係一行為觸犯數個偽造有價證券罪名，為想像競合犯，依刑法第五十五條規
    定，從一重處斷。被告冒用戊○○、丁○○、甲○○○、乙○○的名義為共同發
    票人，而偽造有價證券部分，公訴意旨雖未論及，然與前開起訴部分有想像競合
    犯裁判上一罪關係，本為起訴效力所及，本院自應併予審理。被告冒用己○○、
    戊○○、丁○○、甲○○○、乙○○的名義為共同發票人，而偽造有價證券，固
    值非難，然被告確因急需金錢繳納與父母同住處所的房租，而對外借錢支應等情
    ，業據證人丁○○、甲○○○於本院審理時證述明確，其係因向經營地下錢莊的
    「林先生」告貸，應「林先生」的要求，迫於無奈而偽造前開本票乙紙，於本院
    審理期間並已取得己○○、丁○○、甲○○○的諒解，本院斟酌被告因短於思慮
    ，致犯本案偽造有價證券罪行，且其本身亦自為發票人，並未企圖減免本身民事
    清償責任，偽造本票的金額尚非甚鉅，對金融秩序危害不大，犯後完全坦承犯行
    而頗具悔意，倘處以法定本刑之最低刑度有期徒刑三年，猶嫌過重。本件情輕法
    重，被告犯罪情狀顯有可憫恕之處，爰依刑法第五十九條規定減輕其刑。爰審酌
    被告並無刑事前案紀錄，有臺灣高等法院被告全國前案紀錄表及臺灣臺中地方法
    院檢察署刑案資料查註紀錄表附卷可稽，堪認其犯案前品行尚佳，並斟酌被告係
    因急需金錢繳納房租，為順利借得款項，應經營地下錢莊的「林先生」要求，而
    偽造前開本票乙紙，犯罪動機尚屬單純，偽造本票金額並非甚鉅，對金融秩序危
    害有限，且審理期間業已取得己○○、丁○○、甲○○○之諒解，犯後復已坦承
    犯行，堪認已有相當悔意等一情狀，量處如主文所示之刑，以示懲儆。末查，被
    告前未曾受有期徒刑以上刑之宣告，業如前述，其因一時失慮，偶罹刑典，犯後
    復已坦承犯行，頗具悔意，經此偵審程序之教訓，當能知所警惕，信無再犯之虞
    ，本院綜核各情，認所宣告之刑，以暫不執行為適當，併予宣告緩刑五年，以啟
    自新，並觀後效。末按票據之偽造或票據上簽名之偽造，不影響於真正簽名之效
    力，票據法第十五條定有明文。而刑法第二百零五條對於偽造、變造之有價證券
    設有沒收之特別規定，是對於偽造之有價證券，固應依該條規定宣告沒收。惟關
    於二人以上為共同發票人之有價證券，如僅其中部分共同發票人係偽造，因該有
    價證券之真正發票人部分仍屬有效，為避免影響合法持票人對於真正發票人之票
    據權利，自不得將整紙有價證券宣告沒收，此時僅依前開法條規定，將該有價證
    券關於偽造發票人部分宣告沒收即可。如附表所示本票乙紙，固未經扣押在案，
    然既無積極證據證明業已滅失，且僅以己○○、戊○○、丁○○、甲○○○、乙○○為共同發票人部分係屬偽造。被告之簽名既為真正，其為發票人部分仍屬有
    效之票據，不在應依法沒收之列，故本案僅就被告偽造己○○、戊○○、丁○○
    、甲○○○、乙○○為共同發票人部分，依刑法第二百零五條規定宣告沒收。至
    於被告偽造「己○○」、「戊○○」、「丁○○」、「甲○○○」、「乙○○」
    的署押各一枚及表彰戊○○、丁○○、乙○○署押的指印各一枚（詳如附件註記
    部分），則不予重覆宣告沒收，附此說明。
據上論斷，應依刑事訴訟法第二百九十九條第一項前段，刑法第二十八條、第二百零
一條第一項、第五十五條、第五十九條、第七十四條第一款、第二百零五條，罰金罰
鍰提高標準條例第一條前段，判決如主文。
中      華      民      國    九十三    年      七      月     十二     日
                                臺灣臺中地方法院刑事第三庭
                                    審判長法  官  劉 錫 賢
                                          法  官  黃 裕 仁
                                          法  官  陳 得 利
右正本證明與原本無異。
如不服本判決，應於判決送達後十日內向本院提出上訴狀，上訴於臺灣高等法院臺中
分院( 須附繕本 )。
                                          書記官
中      華      民      國    九十三    年      七      月     十二     日
附表：
┌─────┬────┬──────┬────┬────┐
│票      號│發 票 日│金        額│發 票 人│到 期 日│
├─────┼────┼──────┼────┼────┤
│TH0000000 │91.12.31│新臺幣陸萬元│李鴻霖  │空白    │
│          │        │            │己○○  │        │
│          │        │            │戊○○  │        │
│          │        │            │丁○○  │        │
│          │        │            │甲○○○│        │
│          │        │            │乙○○  │        │
└─────┴────┴──────┴────┴────┘
附錄本案論罪科刑法條全文：
刑法第二百零一條
意圖供行使之用，而偽造、變造公債票、公司股票或其他有價證券者，處三年以上十
年以下有期徒刑，得併科三千元以下罰金。
行使偽造、變造之公債票、公司股票或其他有價證券，或意圖供行使之用，而收集或
交付於人者，處一年以上七年以下有期徒刑，得併科三千元以下罰金。
